臺灣高等法院刑事裁定
110年度毒抗字第196號
    抗  告  人
    即  被  告  許麗惠




上列抗告人因違反毒品危害防制條例案件，不服臺灣桃園地方法
院中華民國109年12月28日裁定（109年度毒聲字第778號），提
起抗告，本院裁定如下：
    主  文
抗告駁回。
    理  由
一、原裁定意旨略以：被告甲○○施用第一級毒品海洛因、第二級
    毒品甲基安非他命之犯行，經檢核偵查卷內相關事證，事證
    明確，且係於前次施用毒品送強制戒治後（民國92年12月18
     日入桃女監戒治所戒治，93年1月9日出監），逾三年，始
    再犯本件施用第一、二級毒品犯行，有本院被告前案紀錄表
    1份在卷可參，是本件聲請人之聲請，於法自無不合。依毒
    品危害防制條例第20條第1項之規定，裁定被告應送勒戒處
    所觀察、勒戒，其期間不得逾2月等語。
二、抗告意旨略以：
  ㈠被告尚有另案（109年度審訴字第1442號）於原審法院審理中
    ，犯罪日期較本案早，亦應裁定觀察勒戒，至今未有裁定，
    使被告無法確知，故此提出聲明異議。
  ㈡被告因另案販賣執行徒刑一案於桃園女子監獄服刑，因觀察
    勒戒又須移至另一監所，對被告目前生活作息狀態實有困擾
    ，心理方面也有壓力，故提出徒刑執行完畢再接續觀察勒戒
    之刑云云。
三、按毒品防制條例業於109年1月15日修正公布，自109年7月15
    日施行生效，其中第20條、第23條將施用毒品之刑事處遇程
    序「5 年後再犯」、「5年內再犯」之追訴要件，均修正為
    「3年後再犯」、「3年內再犯」。現行毒品條例既認施用毒
    品者具有「病患性犯人」特質，強調「治療勝於處罰」、「
    醫療先於司法」，對於該條例第20條第3項及第23條第2項所
    謂「3年後（內）再犯」，自應跳脫以往窠臼，以「3年」為
    期，建立「定期治療」之模式。準此，第20條第3項規定中
    所謂「3年後再犯」，只要本次再犯（不論修正施行前、後
    ）距最近1次觀察、勒戒或強制戒治執行完畢釋放，已逾3年
    者，即該當之，不因其間有無犯第10條之罪經起訴、判刑或
    執行而受影響（最高法院109年度台上大字第3826號裁定意
    旨參照）。從而觀察、勒戒之規定，乃導入一療程觀念，針
    對受處分人將來之危險所為預防、矯治措施之保安處分，目
    的係在戒除行為人施用毒品身癮及心癮之措施，以達教化與
    治療之目的，其立法意旨在幫助施用毒品者戒毒，性質非屬
    懲戒行為人，而係為消滅行為人再次施用毒品之危險性，目
    的在戒除行為人施用毒品之身癮及心癮措施，可謂刑罰之補
    充制度；故毒品危害防制條例本身所規定之觀察、勒戒及強
    制戒治等保安處分，雖兼具自由刑之性質，卻有刑罰不可替
    代行為人反社會性格，而具社會保安功能之保安處分，當無
    因行為人之個人因素而免予執行之理。
四、經查：
  ㈠抗告人即被告甲○○分別於㈠109年6月25日晚間7時許，在桃園
    市○○區○○街000巷00號住處，以針筒注射方式，同時施用第
    一級毒品海洛因及第二級毒品甲基安非他命1次。㈡109年7月
    18日凌晨零時許，在上址住處，以針筒注射方式施用第一級
    毒品海洛因1次之事實，業據被告於警詢及偵訊時坦承不諱
    ，且被告為警查獲後，經採集尿液送檢驗，呈嗎啡及甲基安
    非他命陽性反應，有桃園市政府警察局八德分局被採尿人尿
    液暨毒品真實姓名與編號對照表、桃園市政府警察局八德分
    局真實姓名與尿液、毒品編號對照表各1份、台灣檢驗科技
    股份有限公司濫用藥物檢驗報告2份附卷可稽。又被告前因
    施用毒品案件，經原審法院以92年毒聲字第第2196號令入戒
    治處所，於93年1月9日出監，此後即未曾再受觀察、勒戒或
    強制戒治之執行，此有本院被告前案紀錄表在卷可稽（見原
    審卷第26頁）。本件被告於109年6月25日、109年7月18日之
    施用毒品行為，距其最近一次因施用毒品經強制戒治執行完
    畢之日（即93年1月9日）既已逾3年，依上開說明，即應再
    令觀察、勒戒，且不因其間是否另犯施用毒品罪經起訴、判
    刑或執行而有不同。再者，修正後增訂施行之毒品危害防制
    條例第35條之1第1款及第2款前段規定，施行前犯第10條之
    罪之案件，於施行後，偵查中，由檢察官依修正後規定處理
    ；審判中，由法院或少年法院（地方法院少年法庭）依修正
    後規定處理。是犯第10條之罪者，不論係修正前後，均應依
    新法規定處理。是原審依修正後毒品危害防制條例第20條第
    1項至第3項、觀察勒戒處分執行條例第3條第1項規定，裁定
    被告應送勒戒處所觀察、勒戒，核其認事用法，於法並無不
    合。
  ㈡至抗告意旨雖稱另案先於本案施用毒品案件裁定觀察勒戒，
    認有可議之處云云。惟查：觀察勒戒處分並非刑罰，而係具
    有強制治療之特殊處遇方式，自應有保安處分執行法之適用
    ，故法院受理案件後，審查結果認被告應依毒品危害防制條
    例第20條第1項規定裁定送觀察勒戒時，並不受他案觀察勒
    戒裁定之影響。至於被告若受數個觀察勒戒之裁定，檢察官
    應依保安處分執行法第4條之1之規定執行其一，被告不致於
    受到重覆執行之不利益。是被告上開指摘原裁定不當云云，
    並無理由。
  ㈢抗告意旨另請求徒刑執行完畢再接續執行觀察勒戒云云；然
    毒品危害防制條例關於觀察、勒戒之規定係屬強制規定，除
    檢察官審酌個案情形，依同條例第24條第1項為附命完成戒
    癮治療之緩起訴處分，可排除適用觀察、勒戒之程序外，凡
    經檢察官聲請法院裁定將抗告人送勒戒處所觀察、勒戒，法
    院僅就其聲請是否適法或顯然不當而為裁定，法院尚無自由
    斟酌以暫緩裁定之權。抗告意旨請求可否暫緩執行部分，係
    屬檢察機關職權，應循相關程序辦理，非本院職權範圍，附
    此敘明。
  ㈣綜上所述，抗告人既有本件施用第一級、第二級毒品之行為
    ，自有予以矯治並預防其將來繼續施用之必要性，原審依檢
    察官聲請，裁定將抗告人送勒戒處所觀察、勒戒，經核並無
    違誤。抗告人猶執前詞提起本件抗告，指摘原裁定不當，為
    無理由，應予駁回。
據上論斷，應依刑事訴訟法第412條，裁定如主文。
中　　華　　民　　國　　110 　年　　2 　　月　　26　　日
                  刑事第一庭    審判長法　官  李釱任
                                      法　官  崔玲琦
                                      法　官  梁耀鑌
以上正本證明與原本無異。
不得再抗告。
                                      書記官  宗志強
中　　華　　民　　國　　110 　年　　2 　　月　　26　　日